臺灣高等法院高雄分院刑事判決　　　　 96年度上訴字第518號
上　訴　人　臺灣高雄地方法院檢察署檢察官
被　　　告　乙○○
指定辯護人　本院公設辯護人　孫妙岑
上列上訴人因被告違反毒品危害防制條例案件，不服臺灣高雄地
方法院95年度訴字第3867號中華民國96年1 月23日第一審判決（
起訴案號：臺灣高雄地方法院檢察署95年度偵字第22936 號），
提起上訴，本院判決如下：
    主  文
原判決撤銷。
乙○○共同販賣第一級毒品，未遂，處有期徒刑肆年。
扣案海洛因壹包（驗後重零點零肆公克）沒收銷燬；門號000
0000000號ＮＯＫＩＡ牌行動電話（含ＳＩＭ卡）壹支沒
收。
    事  實
一、乙○○與丙○○（另案由原審法院審理中）、丙○○與甲○○分別為朋友關係，因甲○○涉有毒品犯行，為警持搜索票
    搜索查獲後，供出曾向丙○○購買海洛因3 次，乃與警員約
    定，向原有販賣毒品犯意之丙○○佯裝欲購買海洛因，再由
    警員埋伏伺機逮捕；甲○○旋於民國（以下同）95年8 月29
    日上午5 時許，撥打丙○○所有門號0000000000號行動電話
    ，相約以新台幣（以下同）1 千元購買海洛因1 小包。丙○○前來乙○○住宅，基於販賣第一級毒品之犯意，將欲售予
    甲○○之海洛因交付予乙○○，囑託乙○○轉交予甲○○；
    而乙○○明知丙○○交付海洛因予甲○○係基於販賣營利意
    圖，仍與丙○○基於犯意聯絡，於同日上午5 時40分許，在
    高雄縣鳳山市○○路84巷6 弄2 之3 號自宅樓下，將丙○○
    囑託之海洛因1 包（驗前重0.065 公克，驗後重0.04公克）
    轉交付予甲○○，即為現場埋伏之員警當場逮捕而未遂，並
    扣得上開門號0000000000號NOKIA 牌行動電話1 支。
二、案經高雄市政府警察局三民第二分局移送台灣高雄地方法院
    檢察署檢察官偵查起訴。
    理  由
壹、証据能力部分：
一、按被告以外之人於檢察事務官、司法警察官或司法警察調查
    中所為之陳述，與審判中不符時，其先前之陳述具有較可信
    之特別情況，且為證明犯罪事實存否所必要者，得為證據，
    刑事訴訟法第159 條之2 定有明文。查證人丙○○於95年8
    月29日警詢時所為之陳述，與其於96年1 月9 日原審審理中
    之陳述並不相符，審酌本案係於95年8 月29日5 時45分許查
    獲，而丙○○係於同日10時18分許接受警詢，與本案查獲時
    間相距極近，其陳述之真實性尚未經其他利害關係人請託、
    威脅、利誘或以其他方式進行干預，亦尚無時間、機會預先
    編造說詞掩蓋事實，其陳述應最接近真實，而認其前於警詢
    中所為陳述，具有較可信之特別情況，且與本案待證事實具
    有關聯性，復為證明被告乙○○犯罪事實所必要，依刑事訴
    訟法第159 條之2 之規定，自得作為證據。
二、按被告以外之人於審判外之陳述，雖不符前4 條之規定，而
    經當事人於審判程序同意作為證據，法院審酌該言詞陳述或
    書面陳述作成時之情況，認為適當者，亦得為證據，刑事訴
    訟法第159 條之5 定有明文；其立法理由在於傳聞證據未經
    當事人之反對詰問予以核實，乃排斥其證據能力。惟當事人
    如放棄對原供述人之反對詰問權，於審判程序表示同意該等
    傳聞證據可作為證據，此時，除認該傳聞證據欠缺適當性外
    ，自可承認其證據能力。經查，除前揭丙○○警詢筆錄外，
    關於本案其他屬於審判外陳述之傳聞證據，公訴人、被告及
    其辯護人於審判程序均未表示爭執，且經審酌該證據作成情
    況亦無不適當，是依上開規定，認得作為本案證據。
貳、實體部分：
一、訊據被告乙○○固坦承有於95年8 月29日上午5 時40分許，
    在高雄縣鳳山市○○路84巷6 弄2 之3 號樓下，將丙○○囑
    託之海洛因1 包交予甲○○之事實，惟否認共同販賣海洛因
    及知悉所交付物品為海洛因，辯稱：丙○○交給我的是用透
    明夾鏈袋包裝的海洛因，但是有捆起來再貼上膠帶固定，所
    以我不知道裡面是海洛因，也不知丙○○是販賣海洛因，沒
    有與丙○○共同販賣海洛因云云。惟查：
（一）被告乙○○於警詢及偵查中已坦承：我是單純幫丙○○拿
      毒品下樓，我知道那包東西是海洛因等語（見警(一)卷第5
      頁反面）；參以被告乙○○自陳有多次施用海洛因經驗（
      見原審卷第17頁），被告乙○○並因於95年6 月間某日施
      用海洛因，經台灣高雄地方法院以95年度毒聲字第1459號
      裁定送觀察勒戒，有台灣高等法院被告前案紀錄表可憑，
      則其對於海洛因之外觀應相當熟悉，是對於所交付之以透
      明夾鏈袋包裝物品係海洛因亦應知情，可見被告乙○○警
      詢所自承：「知悉交付物為海洛因」等語，係屬實在。
（二）又被告乙○○於警訊時自承：「（問：你幫丙○○送毒品
      與他人交易共幾次？）答：只有這一次」「（問：當時你
      有無拒絕委託拿至樓下與他人交易？）答：我沒有拒絕」
      等語。因被告乙○○既知道丙○○是與人交易販賣毒品海
      洛因，仍沒有拒絕為之送貨與買者，足証被告乙○○有送
      貨而參與販賣海洛因。
（三）又證人丙○○於本院審理時陳稱：「（問：你的行動電話
      是否為0000000000？）答：是的」「（問：當天甲○○打
      電話是否要向你買毒品？）答：是的，但我沒有要賣他的
      意思，而是要送給他」等語（見96年4 月16本院審判筆錄
      第15頁），足証當天甲○○確有打前開行動電話要向丙○○購買毒品，雖丙○○陳稱是要送海洛因給甲○○，惟此
      與丙○○警訊時所稱：對方聲稱要購買毒品海洛因1 千元
      ，後朋友乙○○就從房間拿毒品海洛因下樓交易等語不符
      （見95年8 月29日偵查筆錄），也與丙○○偵查時所稱：
      「（問：是否你派乙○○拿毒品要賣給甲○○？）答：是
      的」等語不符（見95年8 月29日偵查筆錄），又依常情海
      洛因價值不低，丙○○應無送海洛因予甲○○之理，應以
      丙○○警訊及偵查時所稱：「對方聲稱要購買毒品海洛因
      1 千元」「派乙○○拿毒品要賣給甲○○」等語為可採。
      又被告乙○○所交付經扣案之白色粉末1 包，經送驗後確
      係毒品海洛因（驗後重0.04公克），有高雄市立凱旋醫院
      95 年9月28日高市凱醫驗字第2500號濫用藥物成品檢驗鑑
      定書1 紙可憑（見偵(二)卷第18頁），並有販賣者丙○○所
      有並持以聯絡販賣海洛因事宜之門號0000000000號行動電
      話1 支扣案可資佐証，足証被告乙○○當時是為販賣者丙○○送貨予買者甲○○，而被告乙○○亦知悉丙○○是販
      賣海洛因1 小包予甲○○，事証明確，被告乙○○所辯係
      卸責之詞，不足採信，其共同販賣毒品犯行已堪認定。
二、查本案係甲○○與員警約定，撥打丙○○行動電話佯裝欲購
    買海洛因，而丙○○於承諾交易後，復委託被告乙○○代為
    交付，再由員警埋伏伺機逮捕，已如前述，則被告乙○○共
    同販賣毒品之犯意，係丙○○所引起，與警員之「釣魚」行
    為並無直接相關，亦即甲○○向丙○○洽購海洛因之行為對
    於被告共同販賣海洛因犯意之形成，並無施以引誘等不當手
    段之可能，僅因甲○○之行為彰顯被告犯行，自屬合法之「
    誘捕偵查」；又甲○○係配合警員「誘捕偵查」而佯裝向丙○○購買，實際上並無收受海洛因之真意，則被告乙○○之
    共同販賣行為客觀上即屬不能完成而未遂，核被告乙○○所
    為，係犯毒品危害防制條例第4 條第6 項、第1 項之販賣第
    一級毒品未遂罪。被告乙○○與丙○○間有犯意聯絡及行為
    分擔，係屬共同正犯。又被告乙○○販賣毒品海洛因尚屬未
    遂，爰依刑法第25條第2 項之規定，按既遂之刑度減輕其刑
    。又被告乙○○所犯販賣毒品僅1 次，僅賣1 小包為1 千元
    ，數量、價值均甚少，且是丙○○到其住處，由丙○○派被
    告乙○○拿毒品下樓要賣給甲○○，被告乙○○是聽命於人
    ，而販賣第一級毒品之法定本刑為死刑或無期徒刑，情輕法
    重，其犯罪情節衡諸本刑之刑度比較應屬尚堪憫恕，若處以
    法定本刑死刑、無期徒刑尚嫌過重，爰依刑法第59條規定遞
    減輕其刑。
三、原審不察，遽諭知轉讓毒品海洛因，尚有未洽，檢察官上訴
    指摘原判決不當，為有理由，自應予撤銷改判。審酌被告乙○○是受人指使才參與販賣毒品海洛因行為，其販賣次數、
    數量均不多，才僅1 小包，價值僅1 千元等一切情狀，爰量
    處有期徒刑4 年。扣案白色粉末1 包，經送驗後確係毒品海
    洛因（驗後重0.04公克），有高雄市立凱旋醫院95年9 月28
    日高市凱醫驗字第2500號濫用藥物成品檢驗鑑定書1 紙可憑
    （見偵(二)卷第18頁），爰依毒品危害防制條例第18條第1 項
    前段宣告沒收銷燬。又扣案門號0000000000號行動電話1 支
    ，係共犯丙○○所有並持以聯絡交付海洛因事宜，為供犯販
    賣第一級毒品罪所用之物，業據丙○○及甲○○於警詢中分
    別供證明確（見警(一)卷第1 頁反面、第2 頁），爰依共犯共
    同負責之法理及毒品危害防制條例第19條第1 項規定宣告沒
    收。
據上論結，應依刑事訴訟法第369 條第1 項前段、第364 條、第
299 條第1 項前段，毒品危害防制條例第4 條第6 項、第1 項、
第18條第1 項前段、第19條第1 項，刑法第11條、第28條、第25
條第2 項、第59條，判決如主文。
本案經檢察官林應華到庭執行職務。
中　　華　　民　　國　　96　　年　　4 　　月　　30　　日
            刑事第六庭  審判長法  官  王憲義
                              法  官  李璧君
                              法  官  張盛喜
以上正本證明與原本無異。
如不服本判決應於收受本判決後10日內向本院提出上訴書狀，其
未敘述上訴理由者，並得於提起上訴後10日內向本院補提理由書
狀（均須按他造當事人之人數附繕本）「切勿逕送上級法院」。
中　　華　　民　　國　　96　　年　　4 　　月　　30　　日
                              書記官  林明威
附錄本件判決論罪科刑法條：
毒品危害防制條例第4 條第6 項、第1 項：
製造、運輸、販賣第一級毒品者，處死刑或無期徒刑；處無期徒
刑者，得併科新臺幣1 千萬元以下罰金。
前5 項之未遂犯罰之。
